臺灣高雄地方法院民事裁定　
111年度小上字第19號
上訴人      六號綠洲管理委員會
即被上訴人          
法定代理人  陳臣乾  
被上訴人    許家瑜  
即上訴人            
上列當事人間請求給付管理費事件，上訴人六號綠洲管理委員會
、許家瑜對於民國（下同）110年12月7日本院高雄簡易庭110年
度雄小字第2452號小額訴訟判決提起上訴，裁定如下：
    主      文
兩造上訴均駁回。
第二審訴訟費用由兩造各自負擔新臺幣（下同）1,500元。
    事實及理由
一、按對於小額訴訟第一審判決之上訴，非以其違背法令為理由
    不得為之，民事訴訟法第436 條之24第2 項定有明文。而依
    同法第436 條之32第2 項規定：第468 條、第469 條第1 款
    至第5 款之規定，於小額事件之上訴程序準用之。又同法第
    436 條之25規定，小額程序之上訴狀內應記載上訴理由，表
    明原判決所違背之法令及其具體內容；依訴訟資料可認原判
    決有違背法令之具體事實。則當事人如以原審判決有不適用
    法規或適用法規不當為上訴理由時，其上訴狀或理由書應有
    具體之指摘，並揭示該法規之條項或其內容，若係成文法以
    外之法則，應揭示該法則之旨趣，倘為司法院解釋或最高法
    院之判例，則應揭示該判解之字號或其內容，始為合法（最
    高法院71年台上字第314 號裁判意旨參照）。次按民事訴訟
    法第436 條之32第2 項準用同法第444 條，上訴不合法者，
    第二審法院應以裁定駁回之。上訴狀內未表明上訴理由者，
    上訴人應於提起上訴後20日內，提出理由書於原審法院，未
    提出者，毋庸命其補正，由原審法院以裁定駁回之，原法院
    未駁回者，第二審法院亦應以裁定駁回之，民事訴訟法第43
    6 條之32第2 項準用同法471 條第1 項、第444 條第1 項之
    規定至明。
二、本件上訴人即被上訴人六號綠洲管理委員會（下稱六號綠洲
    管理委員會）上訴意旨略以：
　㈠上訴人即被上訴人許家瑜（下稱許家瑜）為高雄市○○區○○街0
    0號1 樓房屋（下稱系爭房屋）之所有權人，乃系爭房屋所
    在六號綠洲大樓（下稱系爭大樓）之區分所有權人。系爭大
    樓住戶規約附件六大樓車輛管理辦法（下稱系爭管理辦法）
    第十七條規定：「汽車停車位編號23、24、25、26、27、28
    、29、30共八個車位屬公共空間，由本社區住戶車輛使用，
    欲使用者應先登記，每戶限定一部提供車籍資料，以抽籤方
    式取得車位使用權，使用者酌量分擔管理費（清潔費）及簽
    訂使用公共汽車停車位契約，契約内容由所有權人大會制定
    通過……」等語。雖許家瑜之汽車停車位（下稱系爭停車位）
    非屬系爭管理辦法所規範編號23-30公共空間之八個停車位
    ，但系爭管理辦法第三條明載：「汽、機車停車位專屬本大
    樓之住戶使用，非本大樓之汽、機車，非經管理委員會允准
    ，一律禁止進入停放。汽車位所有權人，應按時繳交停車位
    清潔費」。雖未明載汽車位清潔費之金額，但此是因系爭管
    理辦法於108年3月12日訂定，於訂定前每格汽車停車位每月
    清潔費收繳300元之費用（下稱系爭停車費）已行之20餘年
    之久。因80年至99年間之住戶規約暨區分所有權人會議紀錄
    等佐證文件未能保存移交，無法明確舉證，但應是100年12
    月30日之前的某一年區分所有權人會議討論與決議通過，否
    則144位擁有汽車停車位住戶，多年來為何並無提出異議或
    拒絕繳交系爭停車費之情事？108年度之前，六號綠洲管理
    委員會之所以未向許家瑜收取系爭停車費是因許家瑜地下室
    停車位之鐵捲門始終關閉，並未見汽車出入之情事，基於許
    家瑜未有使用大樓地下室停車場共用部分，故並未予以收取
    系爭停車費。但自109年1月起許家瑜將地下室二格汽車停車
    位租賃於大樓其他住戶使用，故六號綠洲管理委員會自109
    年1月起比照大樓其他住戶向許家瑜收取系爭停車費，這是
    基於基於電費、清潔費、保全費用而由使用者付費的公平、
    公正原則。原審對此足以影響判決結果之重要因素，未予以
    六號綠洲管理委員會充分之辯解，顯有欠公允。且六號綠洲
    管理委員會亦舉證109年度暨110度大樓住戶每月管理費繳交
    紀錄表，於汽車費欄位明訂300元，與許家瑜同為別墅類型
    之68、70、72、74、86、88號等住戶均按月繳交，其他擁有
    地下室汽車停車位之住戶亦無異議按月繳交系爭停車費，僅
    許家瑜拒絕繳交，就經驗法則言，原審應不難判斷許家瑜應
    給付系爭停車費共4,200元。
　㈡六號綠洲管理委員會社區之法定空地，係屬社區建築基地之
    一部分，本應為全體住戶共通使用，惟因起造人設定於別墅
    區前分別於別墅類型各戶之圍牆内的空間，由各戶自行管理
    使用，間接剝削大樓其他住戶應享有之使用權利，依據使用
    者付費之原則，於20多年前訂定依各戶實際分配之法定空地
    坪數，每坪以10元酌收公共設備使用費（下稱系爭公共設備
    費）。因系爭公共設備費多年來從無住戶提出調漲費用之提
    案，故未增（修）訂於近年之住戶規約。但依照上證三的六
    號綠洲管理費調漲分析一覽表序號1-7備註欄，均明列出別
    墅類型各戶「另加收使用公設費用」70元〜120元不等之金額
    ，且除許家瑜拒絕繳交外，其餘6戶均無異議按時繳交。雖
    因年久，六號綠洲管理委員會無法確切舉證系爭公共設備費
    計算方式暨收取標準及金額之資料，然依法理之推斷，必定
    於某一年區分所有權人會議中通過系爭公共設備費之計算方
    式與收取標準，否則別墅區6戶住戶絕無可能無異議每月按
    時繳交系爭公共設備費。原審認事用法僅拘限六號綠洲管理
    委員會因年久資料遺失，無法以文件舉證，忽略論證為何社
    區其餘住戶每月均無異議繳交系爭停車費、系爭公共設備費
    ，即行判決難認習慣之存在，而未謹慎再依法理判斷有利六
    號綠洲管理委員會之部分，要難令六號綠洲管理委員會信服
    ，因此依法提起本件上訴，請求廢棄原判決不利六號綠洲管
    理委員會部分，上開廢棄部分，許家瑜應再給付六號綠洲管
    理委員會5,320元及自起訴狀繕本送達次日起至清償日止依
    照年息10%計算的利息。
三、許家瑜提出上訴但未表明上訴聲明，也無提出上訴理由。
四、經本院審酌：六號綠洲管理委員會關於①停車位收費行之已
    久，雖無法舉證區分所有權人會議有收費的決議，但是多年
    來沒有住戶異議，也符合使用者收費原則，依經驗法則可判
    斷有此收費決議或習慣;②系爭公共設備費除許家瑜外其餘6
    戶別墅住戶均無異議繳交，六號綠洲管理委員會雖無法舉證
    ，但依法理必定於某一年區分所有權人會議中通過系爭公共
    設備費之計算方式與收取標準，原審判決忽略論證為何社區
    其餘住戶每月均無異議繳交系爭停車費、系爭公共設備費之
    上訴意旨，無非是就原審關於系爭大樓住戶規約未就系爭停
    車費、系爭公共設備費有明文規範且無從判定有系爭停車費
    、系爭公共設備費之收費習慣等等取捨證據及認定事實之職
    權行使範圍，指摘其為不當，並無具體表明原審判決有不適
    用法規或適用法規不當之該法規條項或其內容，若係成文法
    以外之法則，也無揭示該法則之旨趣，自難認為已合法表明
    上訴理由。且依民事訴訟法第436條之32第2項規定，同法第
    469條第6款之判決不備理由或理由矛盾之當然違背法令於小
    額事件之上訴程序並不準用，是小額事件中所謂違背法令，
    並不包含認定事實錯誤、取捨證據不當或就當事人提出之事
    實或證據疏於調查或漏未斟酌之判決不備理由情形，應予敘
    明。衡諸首揭說明，六號綠洲管理委員會之上訴理由於法不
    合且無法補正，應予裁定駁回。至於許家瑜始終無提出上訴
    理由，所為上訴不合法且無庸命補正，亦應駁回之。
五、末按，於小額訴訟之上訴程序，法院為訴訟費用之裁判時，
    應確定其費用額，民事訴訟法第436 條之19第1 項、第436
    條之32第1 項規定甚明。本件兩造之上訴均經駁回，關於第
    二審訴訟費用自應由兩造各自負擔。本件第二審訴訟費用為
    1,500 元，因此併予確定如主文第2 項所示。
六、據上論結，本件兩造上訴均為不合法，依民事訴訟法第436 
    條之32第1 、2 項、第436 條之19第1 項、第444 條第1 項
    、第471條第1項、第95條、第78條，裁定如主文。
中　　華　　民　　國　　111 　年　　3 　　月　　15　　日
                  民事第八庭  審判長法　官　 洪培睿
                                    法  官　 鄭峻明
                                    法　官   黃宣撫　
以上正本係照原本作成。　　　　　　　　　　　　　　　　　
本件不得抗告。
中　　華　　民　　國　　111 　年　　3 　　月　　15　　日
                                    書記官   涂文豪